臺灣高等法院臺中分院刑事判決　　　　94年度上訴字第1348號
上　訴　人
即　被　告　乙○○
指定辯護人　本院公設辯護人　甲○○
上列上訴人即被告因公共危險案件，不服臺灣彰化地方法院93年
度訴字第1623號，中華民國94年5月25日第一審判決（起訴案號
：臺灣彰化地方法院檢察署93年度偵字第6933號），提起上訴，
本院判決如下：
    主  文
原判決撤銷。
乙○○放火燒燬現有人所在之建築物，未遂，處有期徒刑貳年。
緩刑伍年。扣案之保特瓶壹只沒收。
    事  實
一、乙○○於民國93年9月4日凌晨4時許，酒後駕車（尚未達於
    心神喪失或精神耗弱程度，且不能證明涉有刑法第185條之3
    公共危險犯行）附載其弟李錦郎至彰化縣田中鎮○○路205
    號丁○與他人合夥經營之「新北路釣蝦場」把玩遊戲機及飲
    酒，該釣蝦場區分為釣蝦區及遊戲機區，為全天候營業，但
    非供住宅使用，乙○○前往時，丁○與櫃檯店員、客人等均
    在其內，屬於現有人所在之建築物。乙○○在釣蝦場內消費
    約20分鐘後，因向店員購買啤酒討價未果，發生爭執，丁○
    出面勸阻，乙○○竟惱羞成怒，向丁○恫稱：「等一下放火
    把這裡全部燒掉！」等語，隨即駕車前往附近某加油站以其
    所有保特瓶1只承裝購買約600毫升之汽油，再返回釣蝦場內
    距櫃檯約2至3公尺之釣蝦池畔，告以李錦郎儘速離去以免被
    燒死等語後，即將汽油全部傾倒在地，並以其所有之打火機
    1只（該打火機係釣蝦場置於現場任由顧客取用，於本案發
    生前已為乙○○取得所有權之物，未據扣案），點火引燃汽
    油，造成水泥地面燻黑，並燒燬漁網6張、垃圾桶1只，幸經
    其他客人撲滅火勢，始未達於建築物燒燬之程度。乙○○放
    火後，隨即駕車逃逸，嗣經警到場，扣得前開保特瓶1只，
    進而查獲乙○○。
二、案經彰化縣警察局田中分局報請臺灣彰化地方法院檢察署檢
    察官偵查起訴。
    理  由
一、訊據上訴人即被告乙○○固坦認於上揭時地，放火燒燬現有
    人所在之建築物，即被害人丁○合夥經營之釣蝦場未遂；然
    辯稱：當天係喝酒導致神智不清，不知為何緣故與店員爭吵
    ，進而放火云云。惟查：上揭犯罪事實，業據被告於警詢、
    檢察官偵查中供述屬實（警卷第1至3頁、偵查卷第11至12頁
    ），核與證人即被害人丁○於警詢、檢察官偵查中及原審法
    院審理中之指述、證述相符（警卷第4至5頁、偵查卷第11至
    13頁、原審卷第35至40頁），並有指認照片在卷可稽（警卷
    第7頁）。而前開「新北路釣蝦場」區分為釣蝦區及遊戲機
    區，非供住宅使用，為全天候營業，被告前往消費時，有被
    害人丁○、櫃檯店員、客人等在內，屬於現有人所在之建築
    物，被告買酒討價不成後，以放火之言詞恫嚇被害人丁○，
    繼而駕車外出持保特瓶購買汽油返回，於告之其弟李錦郎儘
    速離去以免被燒死等語後，以打火機點燃汽油，造成水泥地
    面燻黑，並燒燬漁網6張、垃圾桶1只，幸經其他客人撲滅火
    勢，始未達於建築物燒燬之程度等情，除已據證人丁○於警
    詢、檢察官偵查中及原審法院審理中之指述、證述詳盡外，
    並有保特瓶1只扣案及放火現場照片、縱火案現場位置圖、
    刑案現場測繪圖、扣押筆錄、扣押物品目錄表、執行扣押證
    明書在卷可稽，且經原審法院當庭勘驗保特瓶無誤（警卷第
    8至16、20至22頁，偵查卷第5頁，原審卷第26、40頁）。被
    告雖辯稱案發當時酒後神智不清，於原審法院另辯稱點火係
    為自殺云云；惟其於放火前尚能與釣蝦場店員討價，及以放
    火之事恫嚇被害人丁○，再自行駕車外出購買汽油，且知悉
    以自備之保特瓶承裝，點火前又通知在場之李錦郎離去，以
    免被殃及，放火後復即刻逃逸避免追緝，顯見其應知自己之
    行為對他人將造成危險，然出於衝動，不願控制自己之不滿
    情緒，而為放火行為，縱使其有酒精濫用習性，行為時之酒
    醉狀態對其情緒產生影響，然其判斷力及控制力或稍遜於常
    人，然尚難認當時已達於心神喪失或精神耗弱程度。本案經
    原審法院囑託行政院衛生署草屯療養院對被告實施精神鑑定
    ，亦同此見解，復有該院94年4月4日草療精字第1728號函檢
    送之精神鑑定報告書可參（原審卷第47至51頁）。另被告於
    購得汽油前已有恫嚇放火言詞，其復自承放火時並未以汽油
    淋身，所受之傷係因點火時遭波及燻傷所致（原審卷第63
    頁），是被告提出之行政院衛生署南投醫院診斷證明書所載
    被告傷勢縱然屬實，亦無從證明當天係在案發現場自殺，而
    無放火之故意。綜上論述，被告所辯，應屬事後卸責之詞，
    難以採信，本件事證明確，被告犯行堪以認定。
二、被告已著手於放火燒燬「新北路釣蝦場」即現有人所在之建
    築物，未達於燒燬該建築物之結果，核其所為，係犯刑法第
    173條第3項、第1項之放火燒燬現有人所在之建築物未遂罪
    。按刑法第173條第3項、第1項之放火未遂罪，係指現供人
    使用之住宅或現有人所在之建築物之整體而言，應包括其內
    所有相關之設備、傢俱等一切物品，故一個放火行為，若同
    時燒燬住宅與其內之物品，無論該物品為何人所有，要與同
    時燒燬數犯罪客體之情形不同，尚不另成立刑法第175條第1
    項或第2項放火燒燬住宅、建築物以外之他人或自己所有物
    罪；被告放火時，雖亦燒燬漁網6張、垃圾桶1只，此部分自
    不另論罪。被告於放火前，以放火加害財產之事恐嚇被害人
    丁○，該恐嚇之危險行為，應為放火之實害行為所吸收，亦
    不另論罪。被告已著手於放火行為之實施，而未至建築物燒
    燬之結果，為未遂犯，應依刑法第26條前段規定減輕其刑。
    原審法院因認被告罪證明確，而予論科，固屬有據。然本件
    被告係於酒後自制力稍差之情況下縱火燒物，僅造成前開釣
    蝦場少許地面燻黑之結果，所生損害極微，犯罪情節尚屬輕
    微，本院考量本罪刑度極重，本件情輕法重，被告犯罪情狀
    尚堪憫恕，宜依刑法第59條規定減輕其刑，原審法院量刑確
    屬過重，被告上訴意旨執此指摘原判決不當，為有理由，應
    由本院將原判決撤銷改判。爰審酌被告所犯，已造成公共危
    險，然其前無任何犯罪紀錄，素行堪稱良好，此有臺灣高等
    法院被告前案紀錄表在卷可按，因酒後一時莽撞，未深思熟
    慮而犯罪，釣蝦場僅造成少許地面燻黑結果，並未燒燬，被
    告於行為後2日即與被害人丁○達成和解，取得原諒，有彰
    化縣田中鎮調解委員會調解書可憑（警卷第23頁），顯有具
    體悔過之意及其他一切情狀，量處如主文第2項所示之刑，
    以資儆懲。又被告前未曾受有期徒刑以上刑之宣告，有前述
    前科紀錄表在卷可按，其經此次偵審程序及科刑之教訓，當
    知所警惕而無再犯之虞，本院所宣告之刑，以暫不執行為適
    當，爰併宣告緩刑5年，以啟自新。至扣案之保特瓶1只，為
    被告所有，且為供本案犯罪所用之物，業據其供承在卷（原
    審卷第17頁），應依刑法第38條第1項第2款沒收；至被告放
    火用之打火機1只雖為其所有，然未據扣案（原審卷第64頁
    ），為免執行發生困難，爰不諭知沒收。
據上論斷，應依刑事訴訟法第369條第1項前段、第364條、第299
條第1項前段，刑法第173條第3項、第1項、第26條前段、第59條
、第74條第1款、第38條第1項第2款，判決如主文。
本案經檢察官丙○○到庭執行職務。
中　　華　　民　　國　　94　　年　　10　　月　　13　　日
                刑事第六庭　審判長法　官　李　文　雄
                                  法　官　黃　永　祥
                                  法　官　邱　顯　祥
上列正本證明與原本無異。
如不服本判決應於收受送達後十日內向本院提出上訴書狀，其未
敘述上訴之理由者並得於提起上訴後十日內向本院補提理由書（
均須按他造當事人之人數附繕本）。
                                  書記官　陳　桂　芬
中　　華　　民　　國　　94　　年　　10　　月　　14　　日
附錄本案論罪科刑法條全文：
刑法第173條：
放火燒燬現供人使用之住宅或現有人所在之建築物、礦坑、火車
、電車或其他供水、陸、空公眾運輸之舟、車、航空機者，處無
期徒刑或七年以上有期徒刑。失火燒燬前項之物者，處一年以下
有期徒刑、拘役或五百元以下罰金。
第一項之未遂犯罰之。
預備犯第一項之罪者，處一年以下有期徒刑、拘役或三百元以下
罰金。
　　　　　　　　　　　　　　　　　　　　　　　　　　　ａ
